【裁判字號】    99,司家聲,696
【裁判日期】    991122
【裁判案由】    核定遺產管理人報酬
【裁判全文】
臺灣高雄地方法院民事裁定           99年度司家聲字第696號
聲  請  人  蘇志成律師即被繼承人甲○○之遺產管理人
上聲請人聲請核定遺產管理人報酬事件，本院裁定如下：
    主  文
聲請人任被繼承人甲○○（男，民國○○年○月○○日生，身分
證統一編號：Ｚ000000000號）之遺產管理人之報酬核
定為新臺幣陸萬元。
程序費用新臺幣壹仟元由被繼承人甲○○之遺產負擔。
    理  由
一、按「遺產管理人，得請求報酬，其數額由親屬會議按其勞力
    及其與被繼承人之關係酌定之。」、「依本法之規定應開親
    屬會議時，由當事人、法定代理人或其他利害關係人召集之
    。」、「親屬會議不能召開或召開有困難時，依法應經親屬
    會議處理之事項，由有召集權人聲請法院處理之。」，民法
    第1183條、第1129條、第1132條第2 項前段分別定有明文。
二、本件聲請意旨略以：聲請人前經本院99年度司家聲字第193
    號民事裁定選任為被繼承人甲○○之遺產管理人，業已清查
    被繼承人之遺產並接管，另亦依法聲請本院對被繼承人之債
    權人及受遺贈人為公示催告，且於99年6 月2 日刊登於台灣
    新生報。而被繼承人之遺產現由本院民事執行處以99年度司
    執字第75944 號鑑價中，鑑定價格為新臺幣（下同）10,476
    ,000元，茲因本件被繼承人無親屬會議可資酌定管理遺產之
    報酬，且聲請人管理本件遺產事宜已支出費用新臺幣6,540
    元及本件聲請費1,000 元，爰依民法第1183條規定及參酌「
    代管無人承認繼承作業要點」第14點第3 項規定，以管理遺
    產報酬不得低於遺產現值百分之1 為計算標準暨現今律師承
    辦案件收費行情，又參酌相關管理事務繁雜，如被繼承人另
    有坐落高雄縣茄萣鄉○○路○段193 巷1 號未辦保存登記建
    物，日後尚需變賣或辦理移交國有財產局，爰聲請本院裁定
    本件遺產管理報酬為80,000元等語。
三、經查：
（一）本件被繼承人甲○○死亡後，其繼承人均已拋棄繼承權，
      且未經親屬會議選定遺產管理人，經本院選任聲請人為被
      繼承人之遺產管理人等情，有聲請人提出之本院99 年 度
      司家聲字第193 號民事裁定暨確定證明書附卷可稽，堪認
      為真實。準此，聲請人顯難召開親屬會議酌定其管理遺產
      之報酬，是其本於利害關係人之地位，聲請本院酌定報酬
      ，洵屬有據。
（二）聲請人主張之前揭事實，除上述裁定外，另據其提出被繼
      承人之遺產清冊、財政部高雄市國稅局財產歸屬資料清單
      、土地登記謄本、本院99年度司家催字第226 號裁定、公
      示催告刊登廣告證明單、本院民事執行處99年10月20日雄
      院高99司執菊字第75944 號函、99年11月8 日雄院高99司
      執菊字第75944 號函、臺灣高雄地方法院自行收納款項統
      一收據、地政士辦理各項案件費用明細表、分類廣告費收
      據等件影本為證，堪信為真實。
（三）本院審酌：被繼承人之遺產有土地2 筆及建物各2 筆（高
      雄縣路竹鄉○○段0000-0000 地號、0000-0000 地號及同
      地段1232建號之未辦保存登記建物、門牌號碼高雄縣茄萣
      鄉○○路○段193 巷1 號之未辦保存登記建物），高雄縣
      路竹鄉○○段0000-0000 、0000-0000 地號之土地及同地
      段1232建號3 筆不動產之鑑定價額為10,476,000元，有被
      繼承人之遺產清冊、土地登記謄本、本院民事執行處99年
      10月20日雄院高99司執菊字第75944 號函、99年11月8 日
      雄院高99司執菊字第75944 號函附卷可參。又審酌被繼承
      人之債權人有高雄縣茄萣鄉農會、姜勇成，及聲請人處理
      上開事務及後續所需時間之久暫、耗費人力之程度及各債
      權人受償權利之保障等一切情狀，認聲請人任被繼承人甲
      ○○遺產管理人之報酬金額，核定為60,000元（含已代墊
      費用），即屬適當，爰酌定如主文第1 項所示。至財政部
      訂頒之「代管無人承認繼承遺產作業要點」第14點第3 項
      規定，國有財產局如任遺產管理人時請求管理遺產報酬之
      標準不得低於遺產現值1 ％，只是財政部內部所定供其內
      部人員參考之請求標準，並無拘束法院之效力，本院自得
      依個案參酌各種不同情況依職權核定，不受其限制，附此
      敘明。
四、末按依法應由關係人（包括聲請人、相對人及其他利害關係
    人）負擔費用者，法院裁定命關係人負擔時，應一併確定其
    數額，非訟事件法第24條第1 項所明定。經核本件聲請事件
    ，應徵之程序費用為1,000 元，依非訟事件法第157 條規定
    ，應由遺產負擔，爰併予確定如主文第2 項所示，併此敘明
    。
五、依非訟事件法第157 條、第24條第1 項，裁定如主文。
六、如對本裁定抗告，須於裁定送達後10日之不變期間內，向本
    院提出抗告狀，並繳納抗告費新臺幣1,000 元。
中    華    民    國    99    年    11    月    22    日
                  家事法庭  司法事務官  宋佳蓁

司法院資訊處製作；財團法人民間司法改革基金會備份。
